【裁判字號】    89,台非,25
【裁判日期】    890113
【裁判案由】    妨害自由
【裁判全文】
最高法院刑事判決                                  八十九年度台非字第二五號
    上訴人  最高法院檢察署檢察總長
    被  告  甲○○  男
右上訴人因被告妨害自由案件，對於台灣台北地方法院中華民國八十六年十一月二十
一日第一審確定判決（八十六年度訴字第二八二號，起訴案號：台灣台北地方法院檢
察署八十五年度偵字第一三八五○號），認為違法，提起非常上訴，本院判決如左：
    主  文
原判決撤銷。
甲○○共同以非法方法剝奪人之行動自由，處有期徒刑柒月。
    理  由
非常上訴理由稱：「按刑法第四十七條規定之累犯，必須曾受有期徒刑之執行完畢，
或受無期徒刑或有期徒刑一部之執行而赦免後，五年以內再犯有期徒刑以上之罪者為
限，始得加重其刑。所謂執行完畢，除在監獄執行期滿者外，如為假釋出獄，須在無
期徒刑滿十五年，或在有期徒刑所餘刑期內，未經撤銷假釋者，其未執行之刑，始以
已執行論。若為二以上有期徒刑併執行時，假釋所定最低應執行之期間，合併計算之
；其所餘刑期，亦應合併計算。必於該期間內未經撤銷假釋，未執行之刑，始以已執
行論。此就刑法第七十九條第一項、第七十九條之一第一項、第三項觀之自明。本件
台灣台北地方法院八十六年度訴字第二八二號判決判處被告甲○○共同以非法方法剝
奪人之行動自由，累犯，處有期徒刑八月。關於累犯部分之判決理由，係以甲○○曾
於七十八年八月間因恐嚇案件經台灣台中地方法院判處有期徒刑一年，緩刑五年確定
，嗣經減為有期徒刑六月，緩刑五年；復於七十九年十一月間，因懲治盜匪條例案件
，經同法院判處有期徒刑五年確定，前案緩刑撤銷後，兩案接續執行，於八十三年二
月八日假釋出獄，於八十六年五月二十五日縮短刑期執行完畢，再於八十五年六月十
九日犯本件妨害自由罪為論據。然查被告上開懲治盜匪條例案件所處有期徒刑五年之
執行期間，為自八十年十二月十二日起至八十五年十二月十一日止，恐嚇罪所處有期
徒刑一年減為有期徒刑六月，係接續懲治盜匪條例案件所處五年徒刑之後執行，執行
期間自八十五年十二月十二日起，至八十六年五月二十九日止。執行中經法務部八十
三年二月四日以法八三監字第○二七五一號函核准假釋，並由同法院裁定假釋中付保
護管束，假釋後殘餘刑期及保護管束期間均至八十六年五月二十五日止。此有台灣台
中地方法院七十九年度訴字第一五四四號、七十八年度訴字第八四八號審判案卷中之
判決、八十年度聲減字第一九二三號聲撤字第一六八號、八十三年度聲字第六三六號
案卷中之裁定，及台灣台中地方法院檢察署八十年度執字第三四一九號、八十一年度
執減更字第四四號、八十三年度執聲字第二三三號，同年度執更字第六四三號等卷附
之法務部函及執行指揮書等可證。由以上各案卷之文件可證，被告在八十五年六月十
九日犯本件妨害自由罪時，上開懲治盜匪條例罪及恐嚇罪所科之刑，並未執行完畢。
依前揭法條規定，自不得以累犯論處。原法院於本妨害自由案件判決時，竟論被告為
累犯，自屬違背法令。又判決事實欄明明記載被告在犯本妨害自由罪時，前案懲治盜
匪罪及恐嚇罪判決所科之刑並未執行完畢，判決主文及理由仍論處被告累犯，判決所
認定之事實與理由亦有矛盾。案已確定，且不利於被告，應依刑事訴訟法第四百四十
一條、第四百四十三條，提起非常上訴，請將該違背法令之判決撤銷，另為適法之判
決，以資糾正。」
本院按判決不適用法則或適用不當者，為違背法令，刑事訴訟法第三百七十八條定有
明文。又依刑法第四十七條之規定，累犯之成立，必須曾受有期徒刑之執行完畢，或
受無期徒刑或有期徒刑一部之執行而赦免後，五年以內再犯有期徒刑以上之罪者，始
足當之。所謂執行完畢，其在監執行期滿者，固不待言；如係經假釋出獄者，須在無
期徒刑假釋後滿十五年，或在有期徒刑所餘刑期內未經撤銷假釋者，其未執行之刑，
始得以已執行論。如其為二以上徒刑併執行者，假釋所定最低應執行之期間，合併計
算之；其所餘刑期，亦應合併計算，此觀刑法第七十九條第一項前段、第七十九條之
一第一項、第三項之規定甚明。經查本件被告甲○○於民國七十八年間因恐嚇案件，
經台灣台中地方法院以七十八年度訴字第八四八號判決，依恐嚇取財未遂罪判處有期
徒刑一年，緩刑五年；復於七十九年間因盜匪案件，經同院以七十九年度訴字第一五
四四號判決，依未經許可無故持有手槍罪判處有期徒刑五年，均告確定。嗣恐嚇取財
未遂罪部分，經同院以八十年度聲撤字第一六八號、聲減字第一九二三號裁定撤銷緩
刑宣告並減為有期徒刑六月，而與未經許可無故持有手槍罪所處之有期徒刑五年接續
執行，於八十三年二月八日假釋出獄，假釋期間至八十六年五月二十五日屆滿，此有
各該刑事案卷及執行指揮書、假釋證明書等可稽，並為原判決所是認。揆諸首揭說明
，則被告於假釋期間內之八十五年六月十九日所犯本件共同以非法方法剝奪人之行動
自由罪，自不能以累犯論。乃原判決竟依刑法第四十七條論以累犯，並加重其刑，顯
有適用法則不當之違背法令。案經確定，且於被告不利，非常上訴意旨執以指摘，為
有理由，應由本院將原判決撤銷，另行判決如主文所示，以資糾正。
據上論結，應依刑事訴訟法第四百四十七條第一項第一款，刑法第二十八條、第三百
零二條第一款，罰金罰鍰提高標準條例第一條前段，判決如主文。
中      華      民      國    八十九    年      一      月     十三     日
                              最高法院刑事第四庭
                                  審判長法官  黃  劍  青
                                        法官  劉  敬  一
                                        法官  林  增  福
                                        法官  邵  燕  玲
                                        法官  郭  毓  洲
      右正本證明與原本無異
                                              書  記  官
中      華      民      國    八十九    年      一      月     十九     日
                                                                        Ｔ


司法院資訊處製作；財團法人民間司法改革基金會備份。
